【裁判字號】    97,消債更,223
【裁判日期】    980521
【裁判案由】    聲請更生程序
【裁判全文】
臺灣苗栗地方法院民事裁定           97年度消債更字第223號
聲  請  人
即  債務人  甲○○
                        8巷9.
                        8巷9.
上列當事人因消費者債務清理事件聲請更生，本院裁定如下：
    主  文
聲請人甲○○自中華民國九十八年五月二十一日十六時起開始更
生程序。
命司法事務官進行本件更生程序。
聲請人保全處分之聲請駁回。
    理  由
一、按債務人不能清償債務或有不能清償之虞，且無擔保或無優
    先權之債務總額未逾新臺幣（下同）1,200 萬元者，於法院
    裁定開始清算程序或宣告破產前，得向法院聲請更生，消費
    者債務清理條例第3 條、第42條第1 項定有明文。債務人與
    金融機構協商成立者，不得聲請更生或清算。但因不可歸責
    於己之事由，致履行顯有重大困難者，不在此限。前項規定
    ，於消費者債務清理條例施行前，債務人依金融主管機關協
    調成立之中華民國銀行公會會員，辦理消費金融案件無擔保
    債務協商機制與金融機構成立之協商準用之，同條例第151
    條第5 、6 項亦有明定。
二、本件聲請意旨略以：聲請人因有不能清償債務之情事，前曾
    依照中華民國銀行公會會員辦理消費金融案件無擔保債務協
    商機制，於民國95年4 月11日與最大債權金融機構萬泰商業
    銀行股份有限公司（下稱萬泰銀行）及其他債權銀行成立協
    商，協商條件為月付25,559元。聲請人每月薪資約為28,000
    元至30,000元，扣除還款金額後，已難以維持基本生活。因
    聲請人患有虹彩眼、僵直性脊椎炎及心律不整疾病，需定期
    複診，每月醫療費用約2,000 元。另因工作關係在外租屋，
    每月房租5,000 元。此外，聲請人為保障父母生活安穩而為
    其投保，與兄姐共3 人平均分攤保費，每人每月負擔2,500
    元。聲請人每月薪資扣除上開日常開支後，實無法繼續依協
    商條件履行而毀諾，足認聲請人係因非可歸責於己之事由致
    履行有重大困難，又聲請人無擔保或無優先權之債務總額未
    逾1,200 萬元，復未經法院裁定開始清算程序或宣告破產，
    爰向本院聲請更生等語。
三、聲請人主張之上開事實，業據其提出協議書、財團法人金融
    聯合徵信中心債權人清冊、財政部臺灣省中區國稅局95、96
    年度綜合所得稅各類所得資料清單、戶籍謄本、財產稅總歸
    戶財產查詢清單、薪資明細及在職證明等件為證，並有最大
    債權人萬泰銀行所提出聲請人於95年4 月協商之協議書等相
    關資料在卷可佐（見本院卷第16至23頁）。經查，依行政院
    主計處公告之97年度最低生活費用（以每年家庭收支調查，
    計算出平均每人每月消費支出之百分之60作為最低生活費）
    ，台灣省平均每人每月為9,829 元。聲請人平均每月薪資約
    為29,000元，若依約扣除協商金額25,559元後，顯已不足維
    持自身基本生活所需，遑論與兄姐2 人分攤父母之扶養費用
    。再者，依萬泰銀行所提協商及還款資料觀之，聲請人於此
    薪資收入扣除生活必要支出後，不敷支付協商還款金額之情
    況下，仍於協商成立後，自95年5 月起致力繳付18期協商金
    額，堪認聲請人有相當之還款誠意。而聲請人既係因協商條
    件未能考量聲請人收入及生活必要支出，所約定之協商金額
    相較於聲請人協商當時之平均薪資，顯屬過高，終致聲請人
    客觀收入不足以長期持續依協議償還而毀諾，非因協議後故
    意浪費或其他不利償還之行為，是應認聲請人有不可歸責於
    己之事由，致履行顯有重大困難。此外，本件又查無債務人
    有消費者債務清理條例第6 條第3 項、第8 條或第46條各款
    所定駁回更生聲請之事由存在，則債務人聲請更生，應屬有
    據，爰裁定如主文第1 、2 項所示。
四、又本件既已准許聲請人即債務人之更生聲請，其保全處分之
    聲請即無必要，爰予駁回，並裁定如主文第3 項所示。
中    華    民    國    98    年    5     月    21    日
                  民事庭法  官  吳國聖
上為正本係照原本作成
本裁定不得抗告。
                        書記官  葉俊宏
中    華    民    國    98    年    5     月    21    日


司法院資訊處製作；財團法人民間司法改革基金會備份。
